臺灣高等法院臺中分院刑事裁定
111年度聲再字第16號
再審聲請人  
即受判決人  陳守烈
上列再審聲請人即受判決人因強盜等案件，對於本院90年度上訴
字第289號中華民國90年4月3日確定判決（第一審案號：臺灣彰
化地方法院89年度訴字第411號，起訴案號：臺灣彰化地方檢察
署89年度偵字第2822、2397號），聲請再審，本院裁定如下：
    主  文
再審之聲請駁回。
    理  由
一、再審聲請人即受判決人甲○○（下稱聲請人）再審聲請意旨略
    以：少年事件處理法第83條之1第1項明文：「少年受第29條
    第1項之處分執行完畢2年後，或受保護處分或刑之執行完畢
    或赦免3年後，或受不付審理或不付保護處分之裁定確定後
    ，視為未曾受各該宣告。」，聲請人於臺灣彰化地方法院以
    81年度少訴字第37號判處確定，並於民國84年4月13日縮刑
    執行完畢，聲請人所犯強盜罪為89年3月8日，顯已超過3年
    ，故應不構成累犯，聲請人於110年間遞狀臺灣彰化地方法
    院少年法庭申請塗銷少年前科紀錄，業經准許，原確定判決
    有刑事訴訟法第379條第10款依本法應於審判期日調查之證
    據，而未予調查者之情形，聲請人自身並非是累犯，審理法
    官未明確查明，被告之前案紀錄表，即屬新證據，因認該案
    件之審判係違背刑事訴訟法第420條第4款、第6款之理由，
    提出再審云云。
二、按刑事訴訟再審制度，乃判決確定後，以認定事實錯誤為由
    而設之特別救濟制度，為刑事訴訟之發現真實，及發揮再審
    特別程序之個案救濟功能，以避免冤抑。而有罪之判決確定
    後，有刑事訴訟法第420條第1項各款情形之一者，為受判決
    人之利益，得聲請再審；而同條項第4款所稱「原判決所憑
    之通常法院或特別法院之裁判已經確定裁判變更者」，係指
    原判決憑據通常法院或特別法院之另一裁判，為認定事實之
    基礎而諭知有罪之判決後，其所憑之該一其他裁判，業經確
    定裁判變更者而言；如非原判決所憑之裁判即與原判決無涉
    ，更不得據變更之裁判對原判決聲請再審（最高法院108年
    度台抗字第1374號裁定意旨參照）。又按有罪之判決確定後
    ，因發現新事實或新證據，單獨或與先前之證據綜合判斷，
    足認受有罪判決之人應受無罪、免訴、免刑或輕於原判決所
    認罪名之判決者，為受判決人之利益，得聲請再審；又上開
    新事實或新證據，指判決確定前已存在或成立而未及調查斟
    酌，及判決確定後始存在或成立之事實、證據，刑事訴訟法
    第420條第1項第6款、第3項定有明文。…此所謂「輕於原判
    決所認罪名」，係指與原判決所認之罪名比較，其法定刑較
    輕之相異罪名而言；至於同一罪名之有無加減刑罰原因，如
    自首、未遂犯、累犯等刑之加減，僅影響科刑範圍，惟其罪
    質並無改變，即與罪名是否相異無關，自不得據為聲請再審
    之原因（最高法院109年度台抗字第1519號裁定參照）。
三、經查：
  ㈠本件聲請人因強盜等案件，經臺灣彰化地方法院以89年度訴
    字第411號分別判處聲請人連續竊盜罪有期徒刑1年、搶奪罪
    有期徒刑1年、連續強盜罪有期徒刑13年6月，並定應執行有
    期徒刑15年，聲請人不服提起上訴，經本院以90年度上訴字
    第289號判決將聲請人犯連續強盜罪及應執行刑部分部分撤
    銷，改判處有期徒刑13年6月，並與上訴駁回部分（連續竊
    盜、搶奪部分）定應執行有期徒刑15年確定在案，有臺灣高
    等法院被告前案紀錄表可參。
  ㈡本件原確定判決據以論處聲請人累犯之違反麻醉藥品管制條
    例案件，固因少年事件處理法第83條之1規定，於刑之執行
    完畢3年後，視為未曾受各該宣告而經塗銷，此有臺灣高等
    法院被告前案紀錄表在卷可憑，並有聲請人提出之臺灣彰化
    地方法院少年法庭110年5月4日彰院平少朗110少聲2字第110
    009888號函影本可稽。然查本件聲請人是否構成累犯，僅涉
    同一罪名有無加、減刑罰之原因，僅能影響科刑之範圍，而
    其罪行之本質不變，與「罪名」無涉，亦非屬原確定判決憑
    據通常法院或特別法院之另一裁判，為認定事實之基礎而諭
    知有罪之判決後，其所憑之該一其他裁判，業經確定裁判變
    更者之情形。是本件聲請人所指因少年前科塗銷而不構成累
    犯乙節，無論是否有據，僅足影響刑之輕重，對原確定判決
    為強盜等罪之有罪判決事證並無影響，既不會使有罪確定判
    決之心證產生合理懷疑之動搖，亦不可能形成輕於原確定判
    決所認罪名之判決，故本案再審聲請事由乃係屬爭執量刑輕
    重，揆諸上開說明，自不能據為刑事訴訟法第420條第1項第
    4款、第6款規定之再審事由，聲請人上開聲請意旨之主張，
    自無足採。
  ㈢又刑事訴訟法所規定之再審及非常上訴制度，雖均為救濟已
    確定之刑事判決而設，惟再審制度係就原確定判決認定事實
    錯誤而設之救濟程序，與非常上訴程序係為糾正原確定判決
    法律上錯誤者有別，是如主張原確定判決採證違背證據法則
    及應於審判期日調查而未調查之證據，均屬原確定判決有無
    違背法令而得否由檢察總長據以提起非常上訴之問題，與再
    審程序係就原確定判決認定事實是否錯誤之救濟制度無涉。
    本件聲請意旨指摘原確定判決有刑事訴訟法第379條第10款
    依本法應於審判期日調查之證據而未予調查者之情形等語，
    所指與聲請再審構成要件不符，自不得據以聲請再審，聲請
    人上開所指顯有違誤。
  ㈣至於刑事訴訟法關於再審編固於109年1月8日增訂第429條之2
    ：「聲請再審之案件，除顯無必要者外，應通知聲請人及其
    代理人到場，並聽取檢察官及受判決人之意見。但無正當理
    由不到場，或陳明不願到場者，不在此限」，然該條仍賦予
    法官確認是否為「顯無必要」之權限，所稱「顯無必要者」
    ，係指「聲請顯屬程序上不合法且無可補正或顯無理由而應
    逕予駁回」等情，例如依聲請意旨，從形式上觀察，聲請顯
    有理由而應裁定開始再審；或顯無理由而應予駁回；或顯屬
    程序上不合法且無可補正，均當然無庸依上開規定通知到場
    聽取意見之必要，庶免徒然浪費有限之司法資源。本件再審
    之聲請既屬不合法而應予駁回，本院即無通知聲請人到場，
    並聽取聲請人與檢察官意見之必要，以期訴訟經濟而節約司
    法資源，附此說明。
四、綜上所述，本件聲請人據以聲請再審所提之理由，或所提出
    之新事實、新證據，經本院單獨或結合先前已經存在卷內之
    各項證據資料，予以綜合判斷，均不足以推翻原確定判決所
    認之事實，而使聲請人應受無罪、免訴、免刑或輕於原判決
    所認罪名之判決，核與刑事訴訟法第420條第1項第4款、第6
    款規定得聲請再審之要件不符，是聲請人再審之聲請為無理
    由，應予駁回。
五、據上論斷，應依刑事訴訟法第434條第1項，裁定如主文。
中　　華　　民　　國　 111　　年　　 1　　月　　19　　日
            刑事第七庭   審判長法　官  梁  堯  銘
                               法　官  王  鏗  普
                               法　官  羅  國  鴻
以上正本證明與原本無異。
如不服本裁定，應於收受送達後10日內向本院提出抗告書狀（須
附繕本）。因疫情而遲誤不變期間，得向法院聲請回復原狀。

                               書記官  吳  姁  穗 

中　　華　　民　　國　　111 　年　　1 　　月　　19　　日